臺灣高等法院刑事判決　　　　　　　　96年度上訴字第2279號
上　訴　人
即　被　告　甲○○
選任辯護人　陳麗真律師
上列上訴人因違反槍砲彈藥刀械管制條例案件，不服臺灣板橋地
方法院95年度訴字第3890號，中華民國96年4月4日第一審判決（
起訴案號：臺灣板橋地方法院檢察署95年度偵字第20706號），
提起上訴，本院判決如下：
    主  文
原判決撤銷。
甲○○未經許可，持有空氣槍，處有期徒刑貳年，併科罰金新臺
幣捌萬元，罰金如易服勞役以新臺幣壹仟元折算壹日。緩刑伍年
。
扣案之空氣槍壹支（槍枝管制編號0000000000號）沒收。
    事  實
一、甲○○明知具有殺傷力之空氣槍，係槍砲彈藥刀械管制條例
    所列管之槍枝，未經許可不得持有，竟仍基於持有空氣槍之
    犯意，於民國92年夏季某日，在臺北市○○路上之士林夜市
    ，以新臺幣15000元之代價，購買具有殺傷力之空氣長槍1支
    （槍枝管制編號0000000000號），而無故持有，並將之藏放
    在其位臺北縣中和市○○街38巷25之2號住處，嗣於95年9月
    1日19時許，為警持搜索票，在上開處所搜索而當場查獲，
    並扣得上開空氣長槍1支，而查知上情。
二、案經臺北市政府警察局大安分局移送臺灣板橋地方法院檢察
    署檢察官偵查起訴。
    理  由
一、訊據被告甲○○固不否認於上揭時、地，購入後持有上揭空
    氣長槍一支及扣案等物之事實，惟矢口否認有何持有具有殺
    傷力空氣槍之犯意，辯稱：僅單純因興趣而購入上揭空氣槍
    ，不知該槍具有殺傷力，亦無判斷之能力云云。經查：被告
　　上揭犯行，有被告之供述、扣案之上揭空氣長槍1支、臺北
  　市政府警察局大安分局扣押筆錄、扣押物品目錄表、搜索、
    扣押照片21紙、臺北市政府警察局槍枝初步檢視報告表等件
    可資佐證。而扣案被告所有空氣長槍1支，經送請內政部警
    政署刑事警察局以性能檢驗法、動能測試法鑑定結果，認送
    鑑空氣長槍1支（槍枝管制編號：0000000000號），以小型
    二氧化碳高壓鋼瓶內之氣體為發射動力，經裝填直徑約6MM
    、重量約0.08 克鋼珠實際試射3次，測得鋼珠速度分別為
    139、152、151公尺╱秒，計算其動能為8.5、10.17、10.03
    焦耳，單位面積動能分別為30.07、35.59、35.48焦耳╱平
    方公分。依日本科學警察研究所之研究結果，彈丸單位面積
    動能達20焦耳╱平方公分，則足以穿入人體皮肉層。是上揭
    空氣長槍發射彈丸單位面積動能足以穿入人體皮肉層，具有
    殺傷力。此有內政部警政署刑事警察局95年11月9日刑鑑字
    第0950137253號槍彈鑑定書1份附卷可憑。被告雖辯稱：不
    知有殺傷力云云，然扣案空氣槍經試射3次結果，單位面積
    動能均達每平方公分30焦耳以上，遠超過上述日本科學警察
    研究所所研究結果之彈丸單位面積動能達每平方公分20焦耳
    時即可穿入人體皮肉層之程度，及被告於本院審理時亦承稱
    所持有扣案槍枝曾射擊4、5次等語（見本院卷第21頁正面）
    ，可知被告持有該槍已有3年之久，又曾射擊數次，焉有可
    能不知悉該槍枝射擊之威力乃屬強大，已超過管制標準，被
    告猶空言辯稱不知有殺傷力云云，不足採信。本案事證已臻
    明確，被告犯行堪以認定，應依法論科。
二、論罪理由
　　核被告所為，係犯槍砲彈藥刀械管制條例第8條第4項未經許
    可持有空氣槍罪。又被告所犯本案槍砲彈藥刀械管制條例第
    8條第4項未經許可持有空氣槍罪，法定刑為3年以上、10年
    以下有期徒刑，併科新台幣700萬元以下罰金之罪；惟本院
    念及被告於本案所持有者係體積龐大之空氣長槍，與一般為
    非作歹者係持有體積小易攜帶之短槍尚屬有間，且被告為73
    年次，於初持槍犯案時之92年間，尚未滿20歲，且又無任何
    無前科，僅因年輕識淺，始一時好奇持槍而犯本案，且持槍
    前後長達3年期間，亦無持以犯案或為其他不法惡行，應無
    惡性，綜核其犯案之動機、原因及當時環境，在客觀上足以
    引起一般人同情，認為被告犯罪情狀可堪憫恕，若處最低之
    法定刑猶嫌過重，故援引刑法第59條規定減輕其刑。又起訴
    書事實欄雖記載被告係基於持有「改造長槍」之犯意，惟起
    訴書事實欄復明確記載被告所持有者係「空氣長槍」無誤，
    及證據並所犯法條欄內相關記載亦均為扣案之空氣長槍，足
    認事起訴書事實欄關於「改造長槍」部分應係誤載，自不影
    響本院對起訴事實之認定，附此敘明。
三、撤銷改判及科刑理由
    原審以被告犯罪事證明確，據以論罪科刑，固非無見。惟查
    ：本院認本案被告犯罪情狀可堪憫恕，處以最低之法定刑猶
    嫌過重，援引刑法第59條規定酌予減輕其刑，原審未據此酌
    減，即有未洽。被告上訴否認犯罪，固無理由，惟原判決既
    有上開可議，自應由本院撤銷改判。爰審酌被告品行，無故
    持有空氣長槍，對社會治安具高度危害性，惟持有數量僅一
    支，情節尚非重大，且犯後已坦認部分犯行，非全無悔改之
    意，態度尚佳等一切情狀，量處如主文第二項所示之刑，就
    所處罰金刑部分並諭知易服勞役之折算標準。又查被告未曾
    因故意犯罪而受有期徒刑以上刑之宣告，有本院被告前案紀
    錄表一份在卷可稽，本院念及被告係高職畢業（畢業證書見
    原審卷第48頁），自92年間起即任職金鋒小吃店迄今（在職
    證明書見原審卷第49頁），均有正當工作，認被告經此偵審
    程序及刑之宣告應已知所教訓，以暫不執行為適當，併依刑
    法第74條第1項第1款規定宣告緩刑5年，以勵自新。扣案之
    空氣槍1支（槍枝管制編號：0000000000號）為違禁物，應
    依刑法第38條第1項第1款規定諭知沒收。至起訴書所載被告
    經警查獲時同時起出之不具殺傷力之改造空氣短槍2支、模
    具槍1支、BB槍2支、小型二氧化碳高壓鋼瓶11瓶、拆解槍枝
    工具1批、鋼珠彈3瓶、槍枝零件組1批、紅外線瞄準器1組、
    絕對武力COUNTER STRIKE書1本、不具殺傷力之模具槍子彈
    14顆、模具槍分解圖1紙等物，無從認為係被告供持有上開
    空氣槍犯行使用之物，亦非違禁物，故不宣告沒收。
據上論斷，應依刑事訴訟法第369條第1項前段、第364條、第299
條第1項前段，槍砲彈藥刀械管制條例第8條第4項，刑法第11條
前段、第42條第3項、第59條、第74條第1項第1款、第38條第1項
第1款，判決如主文。
本案經檢察官柯麗鈴到庭執行職務。
中　　華　　民　　國　　96　　年　　7　　 月　　26　　日
 　　　　　       刑事第十七庭  審判長法　官　 趙功恆
                                      法　官　 高明哲
                                      法　官　 孫惠琳
以上正本證明與原本無異。
如不服本判決，應於收受送達後十日內向本院提出上訴書狀，其
未敘述上訴之理由者並得於提起上訴後十日內向本院補提理由書
（均須按他造當事人之人數附繕本）。
                                      書記官   魏汝萍
中　　華　　民　　國　　96　　年　　7 　　月　　26　　日
附錄：本案論罪科刑法條全文
槍砲彈藥刀械管制條例第8條
未經許可，製造、販賣或運輸鋼筆槍、瓦斯槍、麻醉槍、獵槍、
空氣槍或第4條第1項第1款所定其他可發射金屬或子彈具有殺傷
力之各式槍砲者，處無期徒刑或5年以上有期徒刑，併科新臺幣1
千萬元以下罰金。
未經許可，轉讓、出租或出借前項所列槍枝者，處 5 年以上有期
徒刑，併科新臺幣 1 千萬元以下罰金。
意圖供自己或他人犯罪之用，而犯前二項之罪者，處無期徒刑或
7年以上有期徒刑，併科新臺幣1千萬元以下罰金。
未經許可，持有、寄藏或意圖販賣而陳列第1項所列槍枝者，處3
年以上10年以下有期徒刑，併科新臺幣700萬元以下罰金。
第 1 項至第 3 項之未遂犯罰之。
